【裁判字號】    99,訴,263
【裁判日期】    990630
【裁判案由】    返還借款
【裁判全文】
臺灣臺南地方法院民事判決               99年度訴字第263號
原      告  臺灣土地銀行股份有限公司
法定代理人  乙○○
訴訟代理人  莫忠俊
            甲○○
被      告  陽來成  原住臺南市.
被      告  吳彩碧  原住同上
上列當事人間請求清償借款事件，本院於民國99年6 月29日言詞
辯論終結，判決如下：
    主  文
被告應連帶給付原告新臺幣陸拾萬元，及自民國八十九年六月八
日起至清償日止，按週年利率百分之六點三五計算之利息，暨如
附表所示之金額，各自如附表所示之違約金起算日起至清償日止
，其逾期在六個月以內者，按上開利率百分之十，逾期超過六個
月者，按上開利率百分之二十計算之違約金。
訴訟費用新臺幣陸仟玖佰元由被告連帶負擔。
    事實及理由
一、本件被告經合法通知，均未於言詞辯論期日到場，核無民事
    訴訟法第386 條各款所列情形，爰依原告之聲請，由其一造
    辯論而為判決。
二、本件原告主張：訴外人陽佳貝於民國88年4 月8 日向原告借
    貸新臺幣（下同）600,000 元，雙方約定借款期間自88年4
    月8 日起至108 年4 月8 日止，共計20年，自借款日起共分
    240 期，每月1 期，自第1 期至第36期按期付息，自第37期
    起，按期平均攤付本息，利息按郵政儲金匯業局1 年期定期
    儲金機動利率加1%計算，嗣隨郵政儲金匯業局1 年期定期儲
    金機動利率調整而調整，並自調整之日起，按調整後之週年
    利率計算；並約定任何一宗債務不依約清償本金時，視為全
    部到期；且約定遲延還本或付息時，本金自到期日起，利息
    自繳息日起，逾期在6 個月內者，按上開利率10% ，超過6
    個月者，按上開利率20% 加計違約金。嗣陽佳貝於88年5 月
    14日死亡，被告陽來成、吳彩碧為其繼承人，就陽佳貝所負
    之前開債務，應負連帶責任；詎被告自89年7 月8 日起，均
    未依約繳納應分期繳納之利息，自91年5 月8 日起，復未依
    約清償本金，上開債務依前揭約定，視為全部到期，經原告
    核算結果，被告迄今尚欠如主文第1 項所示之本金、利息及
    違約金仍未清償。為此，爰依繼承及消費借貸之法律關係，
    提起本訴，並聲明求為判決：如主文第1 項所示。
三、被告經合法通知，均未於言詞辯論期日到場，亦未提出書狀
    為任何聲明或陳述。
四、本件原告主張之事實，業據其提出與所述相符之借據、陽佳
    貝借貸資料明細、放款中心利率查詢、本院94年2 月25日94
    南院慶民雅字第0940007217號函文等影本各1 份、戶籍謄本
    2 份為證；被告對於原告主張之事實，已於相當時期受合法
    之通知，而於言詞辯論期日不到場，亦未提出書狀答辯，以
    供本院斟酌，原告主張之事實，自堪信為真正。
五、按稱消費借貸者，謂當事人一方移轉金錢或其他代替物之所
    有權於他方，而約定他方以種類品質、數量相同之物返還之
    契約；借用人應於約定期限內，返還與借用物種類、品質、
    數量相同之物；遲延之債務，以支付金錢為標的者，債權人
    得請求依法定利率計算之遲延利息，但約定利率較高者，仍
    從其約定利率；當事人得約定債務人於債務不履行時，應支
    付違約金，民法第474 條第1 項、第478 條前段、第233 條
    第1 項、第250 條第1 項分別定有明文。次按，民法繼承編
    於97年1 月2 日修正，於97年1 月4 日施行（下稱97年1 月
    2 日修正；於97年1 月2 日修正，於97年1 月4 日施行前之
    民法，下稱97年1 月2 日修正前民法）；又繼承在民法繼承
    編修正前開始者，除民法繼承編施行法有特別規定外，不適
    用修正施行後之規定，民法繼承編施行法第1 條定有明文，
    而民法繼承編施行法並無97年1 月2 日修正前開始且已逾修
    正前為拋棄繼承或限定繼承之法定期間者，於修正後，適用
    修正後民法之特別規定，故繼承於民法繼承編97年1 月2日
    修正前開始且已逾修正前為拋棄繼承或限定繼承之法定期間
    者，自應適用97年1 月2 日修正前民法之規定。再按，繼承
    人自繼承開始時，除本法另有規定外，承受被繼承人財產上
    之一切權利、義務。但權利、義務專屬於被繼承人本身者，
    不在此限。繼承人對於被繼承人之債務，負連帶責任。97
    年1 月2 日修正前民法第1148條、第1153條第1 項分別定有
    明文。
六、查，陽佳貝於88年5 月14日死亡，有戶籍謄本1 份在卷可按
    ，其繼承於88年5 月14日開始且已逾修正前為拋棄繼承或限
    定繼承之法定期間，揆之前揭說明，自應適用97年1 月2 日
    修正前民法之規定。次查，被告為陽佳貝之繼承人，而前開
    債務復非專屬於陽佳貝本身之財產上之義務，被告依修正前
    民法第1148條、第1153條第1 項之規定，自應自陽佳貝於88
    年5 月14日死亡而繼承開始時，承受原屬於陽佳貝之前開債
    務，並負連帶責任；又被告自89年7 月8 日起，均未依約繳
    納應分期繳納之利息，自91年5 月8 日起，復未依約清償本
    金，上開債務依前揭約定，視為全部到期，經原告核算結果
    ，被告迄今尚欠如主文第1 項所示之本金、利息及違約金仍
    未清償，已如前述，揆之前揭規定，被告自應連帶清償尚欠
    之本金、利息及違約金。從而，原告本於繼承及消費借貸之
    法律關係，請求被告連帶給付如主文第1 項所示之本金、利
    息及違約金，為有理由，應予准許。
七、按共同訴訟人因連帶或不可分之債敗訴者，應連帶負擔訴訟
    費用；法院為終局裁判時，應依職權為訴訟費用之裁判，民
    事訴訟法第85條第2 項、第87條第1 項分別定有明文。查，
    本件乃共同訴訟之被告因連帶之債敗訴，揆之前揭規定，自
    應連帶負擔訴訟費用；又本件訴訟標的之金額為600,000 元
    ，應徵第一審裁判費6,500 元；另有公示送達登報費用之支
    出400 元，有臺灣時報廣告費收據1 份在卷可按，故本件第
    一審訴訟費用額確定為6,900 元，應由被告連帶負擔。
八、據上論結，本件原告之訴為有理由，依民事訴訟法第385 條
    第1 項前段、第85條第2 項、第87條第1 項，判決如主文。
中    華    民    國    99    年    6     月    30    日
                  民事第三庭  法  官  伍逸康
以上正本係照原本作成。
如不服本判決，應於送達後20日內，向本院提出上訴狀並表明上
訴理由，如於本判決宣示後送達前提起上訴者，應於判決送達後
10日內補提上訴理由書（須附繕本）。如委任律師提起上訴者，
應一併繳納上訴審裁判費。
中    華    民    國    99    年    6     月    30    日
                              書記官  盧昱蓁
附表：
┌──┬─────┬──────┐
│編號│  金  額  │違約金起算日│
├──┼─────┼──────┤
│ 1  │   3,132元│89年7 月9 日│
├──┼─────┼──────┤
│ 2  │   3,236元│89年8 月9 日│
├──┼─────┼──────┤
│ 3  │   3,236元│89年9 月9 日│
├──┼─────┼──────┤
│ 4  │   3,132元│89年10月9 日│
├──┼─────┼──────┤
│ 5  │   3,236元│89年11月9 日│
├──┼─────┼──────┤
│ 6  │   3,132元│89年12月9 日│
├──┼─────┼──────┤
│ 7  │   3,236元│90年1 月9 日│
├──┼─────┼──────┤
│ 8  │   3,236元│90年2 月9 日│
├──┼─────┼──────┤
│ 9  │   2,923元│90年3 月9 日│
├──┼─────┼──────┤
│ 10 │   3,236元│90年4 月9 日│
├──┼─────┼──────┤
│ 11 │   3,132元│90年5 月9 日│
├──┼─────┼──────┤
│ 12 │   3,236元│90年6 月9 日│
├──┼─────┼──────┤
│ 13 │   3,132元│90年7 月9 日│
├──┼─────┼──────┤
│ 14 │   3,236元│90年8 月9 日│
├──┼─────┼──────┤
│ 15 │   3,236元│90年9 月9 日│
├──┼─────┼──────┤
│ 16 │   3,132元│90年10月9 日│
├──┼─────┼──────┤
│ 17 │   3,236元│90年11月9 日│
├──┼─────┼──────┤
│ 18 │   3,132元│90年12月9 日│
├──┼─────┼──────┤
│ 19 │   3,236元│91年1 月9 日│
├──┼─────┼──────┤
│ 20 │   3,236元│91年2 月9 日│
├──┼─────┼──────┤
│ 21 │   2,923元│91年3 月9 日│
├──┼─────┼──────┤
│ 22 │   3,236元│91年4 月9 日│
├──┼─────┼──────┤
│ 23 │ 600,000元│91年5 月9 日│
└──┴─────┴──────┘

司法院資訊處製作；財團法人民間司法改革基金會備份。
